臺灣屏東地方法院刑事判決　　　　　　　　　　　　　　九十一年度自緝字第三號
　　自　訴　人　乙○○
　　被　　　告　甲○○
右列被告因詐欺案件，經自訴人提起自訴，本院判決如左：
    主  文
甲○○無罪。
    理  由
一、自訴意旨略以：緣被告甲○○於民國八十六年間經朋友介紹，向自訴人購買自訴
    人所有、坐落屏東縣長治鄉○○路一○一號四樓之八房屋，約定總價為新台幣（
    下同）二百八十一萬元，其給付方式係由被告承接原自訴人於中央信託局之房屋
    貸款二百八十萬元，亦即被告僅需再支付自訴人一萬元即可，並約明應於三個月
    內完成產權移轉，豈料被告支付一萬元後，即使用收益該屋，而不盡任何抵押債
    務移轉（轉胎）之義務，又因被告未持續繳付銀行貸款利息，致自訴人背負銀行
    利息四年餘，進而中央信託局拍賣自訴人父親其他二間房屋以抵償債務，（自訴
    人父親為該債務之連帶保證人），被告毫無任何誠意處理該債務。因認被告涉有
    刑法第三百三十九條第一項詐欺罪嫌云云。
二、按犯罪事實應依證據認定之，無證據不得推定其犯罪事實；又不能證明被告犯罪
    者，應諭知無罪之判決；自訴程序，除本章有特別規定外，準用第二百四十六條
    、第二百四十九條及前章第二節、第三節關於公訴之規定；刑事訴訟法第一百五
    十四條、第三百零一條第一項、第三百四十三條分別定有明文。所謂證據，須適
    於為被告犯罪事實之證明者，始得採為斷罪資料；如未能發現相當證據，或證據
    不足以證明，自不能以推測或擬制之方法，以為裁判基礎；又告訴人之告訴，係
    以被告受刑事訴追為目的，是其陳述是否與事實相符，仍應調查其他證據以資審
    認（最高法院五十三年臺上字第二七五○號判例意旨參照），自訴人之自訴亦同
    此旨。又按，刑法第三百三十九條詐欺罪之成立，須行為人意圖為自己不法之所
    有，而行使詐術使人陷於錯誤而交付財物或行為人因此而獲得利財產上之不法利
    益為要件，而債務人於債之關係成立後，如有債務不履行之情形，在一般社會經
    驗上可能之原因甚多，縱令出於惡意而有遲延給付或不為給付之情形，苟無足以
    證明其在債之關係發生時自始故意藉此從事財產犯罪之積極證據，根據前引刑事
    訴訟法第一百五十四條之規定及最高法院判例之意旨，仍不得僅以債信違反之客
    觀事態，即推定債務人原有詐欺取財或得利之犯意; 亦即自不得僅憑自訴人之主
    觀片面臆測，率為被告不利之推斷。
三、本件自訴人提出不動產買賣契約書、存証信函各一紙以證明被告前開詐欺犯嫌。
    惟訊據被告甲○○堅決否認有何前開犯行，辯稱：「當時房子係伊太太陳鳳玲所
    購，伊並未參予自訴人與伊太太間洽商買賣房屋之任何細節，因伊太太說要過戶
    ，伊才遷戶籍到該址登記為所有權人，但沒有進去住，整件交易過程伊也清楚，
    貸款每月二萬多元利息，都是伊太太用現金匯到中央信託局，再轉入自訴人之帳
    戶扣款，伊有要去銀行辦轉胎，但銀行承辦人員周先生說該房屋沒有那個價值，
    又要伊多拿出四、五十萬元之現款補足擔保品才願意讓伊辦轉胎，但因資力有限
    ，承辦人員就說只要按時繳交利息即可，所以才沒辦成轉胎，並非自始不願意辦
    理，自訴人之父親仍然是該債務連帶保證人，且自訴人仍然係該借款之債務人，
    現在伊經濟困難，無法繼續負擔，房屋現已由法院為第三次拍賣」等語。
四、經查，自訴人所提出之不動產買賣契約書、存証信函等，固可表明被告確實向自
    訴人購買系爭坐落屏東縣長治鄉○○路一○一號四樓之八房屋以及遭自訴人函催
    有關房屋貸款之事實，被告亦不否認此項事實，又觀卷附之屏東縣長治鄉○○路
    一零一號四樓之八之土地登記謄本，可知自訴人於八十四年一月二十五日向中央
    信託局以系爭房地抵押貸款本金最高額三百四十三萬元，自訴人為抵押設定義務
    人，而被告向自訴人購得前開房地，於八十六年十一月十一日辦理買賣過戶登記
    ，自訴人已非所有權人，惟仍為系爭抵押債務之債務人，此有本院向屏東縣屏東
    地政事務所函取之房地登記謄本在卷足考，核與兩造供陳情節相符，又觀上開謄
    本之記載，被告因積欠台東區中小企業銀行股份有限公司債務未能清償，該銀行
    乃聲請本院民事庭為假扣押係爭房地，本院並於八十九年八月十七日函請地政機
    關為假扣押之登記，而中央信託局因保障自身債權起見，隨即向債務人即自訴人
    催討該筆最高限額抵押之本金借貸，始導致本件訴訟。然可資思考者：是否能因
    被告購買系爭附有抵押貸款負擔之房屋，因無法與貸款銀行協商使自訴人退出貸
    款債務人名義轉由被告繼受該筆貸款債務，且事後又因買受人即被告無法繼續清
    償本息或積欠其他行庫本息，於遭其他行庫聲請假扣押拍賣係爭房屋，原貸款銀
    行即中央信託局依法實行抵押權導致自訴人遭致財產上之不利益即可遽認被告於
    購屋之初即存有詐欺之意圖或犯意？仍有斟酌餘地。質之本件自訴人供稱：「中
    央信託局並無同意我們與被告間移轉債務，只是要被告加入為連帶債務人，而我
    仍係主債務人，..... 我之所以告被告係因被告係名義買受人，房子過戶後就換
    被告他們給付貸款，應該他們有付貸款約一年，我爭執的是為何契約約定三個月
    內要辦理過戶卻無辦好」等語，由上供詞可知，被告於購買房屋後，確實依約繳
    納貸款利息一年有餘，亦曾與自訴人同往中央信託局擬請求辦理變更貸款債務名
    義人，以玆讓自訴人脫離貸款債務避免日後有任何財力之情事變更以致遭到催討
    之不利益，顯見被告並無蓄意訛詐自訴人使其無法脫離係爭貸款債務負擔之意思
    ，又被告既成為所有權人，則其如何使用收益係爭房屋係其正當權利，並非他人
    可以置喙，自訴人以被告空有使用收益該房屋但不負擔義務而指被告涉嫌詐欺一
    罪云云，尚屬臆測，尚難認被告曾向自訴人施用詐術，使其陷於錯誤而出售系爭
    房地予被告。自訴人又未能提出任何證據，以證明被告曾向其施用詐術。又債務
    不履行之原因甚多，自訴人就此又未提出證據以證明被告於購屋即債之關係發生
    時，自始故意藉此從事財產犯罪之事實，既無法證明被告犯罪，參諸前引法條及
    最高法院判例意旨之說明，自應為被告無罪之諭知。
據上論斷，應依刑事訴訟法第三百四十三條、第三百零一條第一項，判決如主文。
中      華      民      國      九十一      年     九     月    三十    日
                                      臺灣屏東地方法院刑事第四庭
                                          法  官   簡志瑩
右正本證明與原本無異。
如不服本判決應於收受本判決後送達後十日內向本院提出上訴書狀，其未敘述上訴理
由者，並得於提起上訴後十日內向本院補提理由書狀（均須按他造當事人之人數附繕
本 ）「切勿逕送上級法院」
                                          書記官   林鴻仁
中      華      民      國      九十一      年     九     月    三十    日
